【裁判字號】    98,交聲,3158
【裁判日期】    981230
【裁判案由】    聲明異議
【裁判全文】
臺灣高雄地方法院交通事件裁定       98年度交聲字第3158號
原處分機關  高雄市政府交通局
異  議  人  甲○○
上列異議人即受處分人因違反道路交通管理處罰條例案件，對於
高雄市政府交通局於民國98年11月6 日所為之裁決處分（原處分
案號：高市交裁字第裁32-B00000000號）聲明異議，本院裁定如
下：
    主  文
異議駁回。
    理  由
一、按汽車駕駛人，行經有燈光號誌管制之交岔路口闖紅燈者，
    處新台幣（下同）1,800 元以上5,400 元以下罰鍰，並記違
    規點數3 點，道路交通管理處罰條例第53條第1 項、第63條
    第1 項第3 款分別定有明文。又該法所指之車輛，係指在道
    路上以原動機行駛之汽車（包括機器腳踏車）或以人力、獸
    力行駛之車輛，故機車亦在規範範圍內，同法第3 條第8 款
    亦有明文。末按違反道路交通管理處罰條例第53條第1 項之
    事件，於到案期限內繳納或到案聽候裁決者，機器腳踏車處
    1,800 元罰鍰，亦有違反道路交通管理事件統一裁罰基準及
    處理細則第2 條及違反道路交通管理事件統一裁罰基準表可
    參。
二、原處分意旨略以：本件異議人即受處分人甲○○駕駛車牌號
    碼586-EEW 號重型機車，於民國98年10月14日下午3 時30分
    許，行經高雄市○○○路與大順二路55巷口時，明知前方交
    岔路口燈光號誌管制為紅燈，仍闖越紅燈，經高雄市政府警
    察局三民分局第二分局員警攔停並以受處分人違反道路交通
    管理處罰條例第53條第1 項規定當場掣單舉發，原處分機關
    即高雄市政府交通局於98年11月6 日以受處分人違反道路交
    通管理處罰條例第53條第1 項、第63條第1 項第3 款（漏載
    第1 項第3 款）、違反道路交通管理事件統一裁罰基準及處
    理細則第43條、第44條、第67條及違反道路交通管理事件統
    一裁罰基準表之規定為由，裁處罰鍰1,800 元，並記違規點
    數3 點，有高雄市政府警察局舉發違反道路交通管理事件通
    知單（高市警交字第B00000000 號）、高雄市政府交通局違
    反道路交通管理事件裁決書（高市交裁字第裁32-B00000000
    號）各1 紙等件在卷可稽。
三、聲明異議意旨略以：員警舉發違規當時以「是不是你們沒發
    現只有你們一台車騎在前面，其他車都還在後面？」進而推
    論有闖越紅燈之事實。且員警未提出證據佐證證明違規事實
    ，基於「罪疑利益歸於被罪者」證據法則，員警應對被罪者
    敘述當時狀況並提出證據，爰請求撤銷原處分。
四、經查：
（一）受處分人由其應受送達處所之接受郵件人員於97年11月 9
      日代為收受上開裁決書後，於同月24日向原處分機關聲明
      異議，有送達證書、聲明異議狀上高雄市政府交通局交通
      事件裁決中心收文章在卷可查，足認其聲明異議於接到裁
      決書之翌日起20日內提出，程序上應屬適法，合先敘明。
（二）受處分人於上述時、地駕駛車牌號碼586-EEW 號重型機車
      闖越紅燈之違規事實，業據證人即掣單逕行舉發之員警乙
      ○○於本院98年12月16日調查時，以具結擔保其供述之真
      實性，並瞭解偽證罪責之心理處罰狀態下訊問之。而當時
      舉發情形，據證人乙○○證稱：我是在98年10月14日下午
      2 到4 時騎機車執行巡邏勤務，巡邏到大順二路55巷西向
      東方向停等紅燈後，待我行駛方向燈號轉綠，即看到異議
      人載一女性友人，由北向南行駛闖越紅燈，當時我確定異
      議人方向之燈號係紅燈，其他人也都在停等紅燈，只有異
      議人1 台機車闖越，我馬上就右轉大順路，到九如、大順
      路口對異議人攔停製單舉發等語（見本院卷第16-17 頁）
      ，堪認異議人闖越紅燈之違規事實甚為顯然。
（三）參諸證人乙○○就目擊異議人之違規情節及舉發經過證述
      明確，且無矛盾或瑕疵，顯非憑空捏造，且證人與異議人
      素不相識，且奉命執行國家公權力，衡情應無甘冒偽造文
      書及偽證罪刑責，故為不實舉發及指證之理，其證詞之可
      信度極高。又按交通警察掣單舉發違反道路交通管理處罰
      條例所列違規事實，本質上為行政處分，係公務員基於職
      務上權力，依法就特定之具體事件所為具公法上效果之單
      方面行政行為，基於公務員為公法上行為具有公信力之原
      則，該行政行為當可被推定為真正，其據以依法處分之事
      實認定亦為正確無誤，本此公信原則，立法者乃賦予行政
      機關制定違反道路交通事件統一裁罰基準及處理細則，使
      執行勤務員警得當機處分，以達其維護交通秩序、安全之
      行政目的。反之，若謂公務員一切行政行為皆須預留證據
      以證其實，則國家行政及公權力之行使勢必窒礙難行。準
      此，刑事訴訟法就犯罪證據所列有關之規定與屬於行政秩
      序罰之交通違規裁罰本質不合之部分，自不在準用之列。
      從而，受處分人倘未能就執勤員警之舉發有誤一事提出相
      關證據以供調查，又無證據足證員警有故意捏造事實或違
      法取締之情事，其徒以：證人當下沒有說他親眼看到我闖
      紅燈，我跟我女友在車上，不管是有意無意，闖紅燈至少
      有1 個會知道，我和我女友都沒有感覺到有闖紅燈云云置
      辯，則執勤員警本其維護交通秩序、安全職責所為之舉發
      ，自應受適法、正確之推定。綜上，異議人闖越紅燈之行
      為自堪認定，原處分機關認定受處分人有闖越紅燈之違規
      事實，即非無據。
五、綜上，原處分機關依違反道路交通管理處罰條例第53條第 1
    項、第63條第1 項第3 款（漏載第1 項第3 款）、違反道路
    交通管理事件統一裁罰基準及處理細則第2 條及違反道路交
    通管理事件統一裁罰基準表等規定，裁處受處分人罰鍰1,80
    0 元，並記違規點數3 點，即無違誤。受處分人猶執前詞，
    指摘原處分不當，為無理由，應予駁回。
六、依道路交通案件處理辦法第19條，爰裁定如主文。
中    華    民    國    98    年    12    月   30    日
                  交通法庭    法  官  張琬如
以上正本證明與原本無異。
如不服本裁定，應於收受送達後5 日內向本院提出抗告狀。
中    華    民    國    98    年    12    月    30    日
                              書記官  劉甄庭

司法院資訊處製作；財團法人民間司法改革基金會備份。
